【裁判字號】    90,上訴,475
【裁判日期】    900430
【裁判案由】    強盜
【裁判全文】
臺灣高等法院高雄分院刑事判決                      九十年度上訴字第四七五號
    上  訴  人
    即  被  告  甲○○
    選任辯護人  蘇精哲律師
                王正嘉
                徐建光
右上訴人因強盜案件，不服臺灣高雄地方法院八十九年度訴字第二九三一號中華民國
九十年二月七日第一審判決（起訴案號：臺灣高雄地方法院檢察署八十九年度偵字第
二五七六二號），提起上訴，本院判決如左：
    主  文
上訴駁回。
    事  實
一、甲○○因需負擔房屋貸款利息，經濟環境欠佳，復缺乏部分款項可供繳納其所參
    與並已得標之民間互助會死會會款，而於民國八十九年十一月十三日十八時四十
    分許，騎機車行經高雄市前金區○○○路與新盛街口時，見高億鑽正於高雄銀行
    自動櫃員機前以提款卡提領現款，正待取款，認有機可趁，竟頓萌歹念，意圖為
    自己不法之所有，於高億鑽取得現款之際，即以先前其在高雄市○○路某不詳廢
    鐵堆所拾得他人所棄置，於客觀上足以致人死傷之兇器水果刀一把，自後以手環
    抱住高億鑽之脖子，並以上開水果刀抵住高億鑽之頸部，致高億鑽不能抗拒後，
    欲出手強取高億鑽所提領之現款新台幣（下同）五千元，高億鑽反抗，甲○○遂
    將高億鑽推到附近騎樓機車上，致現金散落一地，高億鑽隨即以手肘將甲○○頂
    開，並大聲喊叫，甲○○在驚慌之餘，旋即逃離現場而未能得手；後經高億鑽以
    電話報警，經警趕赴現場，並先向高雄銀行調閱右揭自動櫃員機之監視錄影帶後
    ，即於現場附近逮捕甲○○，並扣得甲○○所有之上開水果刀一把。
二、案經高雄市政府警察局新興分局移送臺灣高雄地方法院檢察署檢察官偵查起訴。
    理  由
一、訊據上訴人即被告甲○○固坦承於右揭時、地持水果刀要被害人高億鑽將錢拿出
    來，惟辯稱：伊尚未抵住被害人高億鑽的脖子，被害人高億鑽即以手肘撞伊一下
    ，就跑掉了，伊只是恐嚇被害人高億鑽云云。惟查，右揭事實，業據被告分別於
    警訊及偵查時供稱：「我是於八十九年十一月十三日十八時四十分許騎機車持乙
    把水果刀，在經高雄市前金區○○○路與新盛街口時，發現乙位男子在高雄銀行
    自動提款機前提領錢時，『我就持水果刀上前抵住該提款之男人頸部』，遏令該
  人將錢拿出來．．」，「（於八十九年十一月十三日下午十八時四十分許，在高
    市○○區○○路與新盛街口，用水果刀抵住高億鑽，叫他錢拿出來對不對？）對
    。」，於原審時亦對右揭犯行坦承不諱，核與被害人高億鑽於警訊及原審審理時
    所指述被害之情節相符合，顯見被告確持水果刀上前抵住高億鑽之脖子，又被害
    人高億鑽當時反抗，被告即將之推到附近騎樓機車上等情，亦據被害人高億鑽於
    原審審理時指述明確（見原審卷第三十三頁），核與原審當庭勘驗前開高雄銀行
    櫃員機監視錄影帶結果「被害人高億鑽提款正等待取款之際，被告甲○○跑上前
    以手環繞高億鑽脖子，二人旋即離開錄影帶監視範圍」相符，有筆錄一份在卷可
    參（見原審卷第三十二頁），足證被告確曾將被害人高億鑽推離高雄銀行櫃員機
    監視錄影機所能攝影之範圍，顯見被告之行為已使被害人高億鑽之意思自由受到
    壓制，無法抗拒，被告辯稱伊僅係恐嚇被害人而已云云，無足採信，復有被告所
    有供本案犯罪用之水果刀一把扣案可憑。事證明確，被告犯行洵堪認定。
二、按強盜罪所施之強暴、脅迫行為，祇須在客觀上足以壓抑被害人之抗拒為已足，
    至被害人能否抗拒，實際上有無抗拒，則與強盜罪之成立，不生影響，如被害人
    能抗拒，而使歹徒強取財物未能得逞，即應成立強盜未遂罪。茲本件被告以手環
    繞高億鑽脖子及持水果刀抵住高億鑽之頸部，欲強劫財物，其在客觀上不能謂未
    至不能抗拒之程度，縱被害人高億鑽以手肘頂開被告而逃開，仍無解於被告強盜
    未遂之刑責。是核被告所為，係犯刑法第三百三十條第二項、第一項加重強盜未
    遂罪。被告加重強盜未得財，為未遂犯，依刑法第二十六條前段之規定，減輕其
    刑。原判決審酌被告係因經濟環境欠佳，一時失慮，方犯本件犯行，又其犯罪後
    甚表悔意，態度良好，並在事後積極與被害人高億鑽達成和解，被害人高億鑽亦
    願原諒被告，有被害人高億鑽所出具之證明書一紙在卷可稽，及被告尚未劫得任
    何財物，所造成之損害非鉅等一切情狀，量處有期徒刑二年八月，及扣案水果刀
    一把，係被告所有供犯本罪所用之物，業據被告供明在卷，爰依刑法第三十八條
    第一項第二款之規定，宣告沒收，本院認原判決認事用法及量刑均無不合，上訴
    人上訴指摘原判決冤枉伊，非有理由，應予駁回。
據上論斷，應依刑事訴訟法第三百六十八條，判決如主文。
本案經檢察官郭振昌到庭執行職務。
中    華    民國      九十      年       四       月      三十      日
                              臺灣高等法院高雄分院刑事第二庭
                                  審判長法官  曾永宗
                                        法官  邱永貴
                                        法官  鄭月霞
右正本證明與原本無異。
如不服本判決，應於判決送達後十日內向本院提出上訴狀，其未述理由者並應於提
出上訴狀後十日內向本院補提理由書（應附繕本)。
                                      書記官  唐奇燕
中    華    民    國      九十      年       五       月        二      日
附錄本判決論罪科刑之法條：
刑法第三百三十條第二項、第一項
犯強盜罪而有第三百二十一條第一項各款情形之一者，處五年以上十二年以下有期徒
刑。
前項之未遂犯罰之。
                                                                        Ｑ


司法院資訊處製作；財團法人民間司法改革基金會備份。
